# 请教陈版：出售 - 代建 - 回购模式如何进行会计处理？

提问人：rbc888 时间：2021-12-09 10:51:58
陈版您好，目前遇到一个情况，想向您请教下。
背景：有一家上市公司，他有个子公司向所在管委会拍了一块地。
目前管委会就要求通过自己控制的城投公司收购这家子公司，
收购完成后然后相关补贴资金打进这家子公司。
这家子公司除了土地没有其他业务，长期股权投资成本和净资产都是五千万元。
处置过程中不管是合并层面，还是母公司层面产生投资收益几乎为 0 。
具体代建事宜都是上市公司跟进，这家子公司账务目前还是由上市公司在做，转让后交由城投公司做账也可以。
项目代建预计在两年内完成，投资总成本五个亿，超出部分上市公司自己负责。
代建完成后交付使用开始有五年的租赁期。租金在完成税收指标的情况下，可以享受五折优惠。前三年租金按照五折支付给城投即可，如果当年不满足需要把剩下租金支付给城投公司。后两年则是全额支付租金给城投，满足条件后次年管委会以补贴进行返还给企业。
回购的时候需要招拍挂，实际拍卖金额超过投资总成本伍亿元部分，管委会在次年以补贴形式返还给上市公司。
问题：
1.出售这家子公司，上市公司是否要做出表处理？如果出表，出售和回购具体会计处理是怎样的。如果不出表，是否还能在长期股权投资核算，代建相关支出如何进行核算？
2.租赁相关事宜应如何处理？租赁开始日如何确认，或有租金抵扣如何确认？
3.政府补助应如何处理，在实际收到时候确认，还是按照配比可以提前确认？
问题有点复杂，希望可以得到陈版的解答。

回答人：chenyiwei
采用这种业务模式的背景是什么？为何管委会下的城投公司要收购该子公司？
所建造的是公共基础设施还是一般的商业性房地产？建成后所有权和经营权的归属？运营期间收益如何分配？建造房屋的成本通过何种途径收回？
一方是否向另一方承诺本金安全或者保底收益？

提问人：rbc888 时间：2021-12-13 19:18:54
【采用这种业务模式的背景是什么？为何管委会下的城投公司要收购该子公司？】该模式是当地管委会为了招商，给企业提供建设厂房的无息、低息融资。但为了保证资金的安全性，要收购持有土地的公司。建成两年、之后租赁再五年，这段期间企业产生的利润足够其购买厂房。对于企业来说也可以降低自身的经营杠杆。
【所建造的是公共基础设施还是一般的商业性房地产？】所建造的是企业所使用的的厂房，企业会购买下该厂房。不算是公共基础设施，企业用的标准厂房。
【建成后所有权和经营权的归属？】建成后所有权归城投公司，经营权由企业实际控制，但是租赁满五年后会转让给企业。
【运营期间收益如何分配？】城投公司不参与运营，仅在建成后回购前，这五年租赁期间收取租金。
【建造房屋的成本通过何种途径收回？】建造房屋的成本先由城投公司垫付，之后企业会全额回购。超出伍亿元的投资总成本，企业会进行回购。
【一方是否向另一方承诺本金安全或者保底收益？】企业向城投承诺，超过总投资成本伍亿元部分，由其直接承担超出部分，城投向企业承诺，回购价格不会超过总投资成本伍亿元。
租赁期间，企业需要达到规定的利税规模，才能享受优惠租金。

回答人：chenyiwei
若是，则该子公司不能出表处理，所建造的厂房仍为企业自身固定资产。所获得的低成本融资按政府补助准则中贴息贷款的规定处理。